【裁判字號】    97,重交上更(四),57
【裁判日期】    980708
【裁判案由】    過失致死
【裁判全文】
臺灣高等法院刑事判決          97年度重交上更(四)字第57號
上  訴  人
即  被  告  甲○○
選任辯護人  洪榮彬律師
            吳尚昆律師
            李怡卿律師
上列上訴人因業務過失致人於死案件，不服臺灣基隆地方法院85
年度交訴字第25號，中華民國85年10月29日第一審判決（起訴案
號：臺灣基隆地方法院檢察署85年度偵字第1450號），提起上訴
，經判決後，由最高法院第四次發回更審，本院判決如下：
    主  文
原判決撤銷。
甲○○無罪。
    理  由
一、公訴意旨略以：被告甲○○以駕駛中國石油公司油罐車為業
    ，於民國（下同）85年1月20日上午7時20分，駕駛車號ＲＧ
    -965號之油罐車沿台北縣汐止鎮○○路，往中國石油公司五
    堵石門油庫方向行駛，途經基隆市○○○路與中油貨櫃專用
    道左轉時，應注意車前狀況，且依當時情形，又無不能注意
    之情事，竟疏於注意，仍以時速六十至七十公里超速行駛，
    致左轉彎時，右後輪撞及正欲穿越道路之行人蘇蔡菊子，並
    輾過蘇蔡菊子腹部，使蘇蔡菊子因此受到腹腔內出血、脊椎
    及骨盆骨折裂等傷害，經送醫急救，不治死亡，因認被告涉
    犯刑法276條第2項之業務過失致死罪嫌。
二、按犯罪事實應依證據認定之，無證據不得認定犯罪事實，又
    不能證明被告犯罪者，應諭知無罪之判決，刑事訴訟法第15
    4條第2項、第301條第1項分別定有明文。至刑事訴訟法上所
    謂認定事實之證據，係指足以認定被告確有犯罪行為之積極
    證據而言，該項證據自須適合於被告犯罪事實之認定，始得
    採為斷罪資料，而事實之認定應憑證據，如未發現相當證據
    ，或證據不足以證明，自不能以推測或擬制之方法，以為裁
    判之依據（最高法院29年上字第3105號判例、40年台上字第
    86號判例照）。公訴人認定被告甲○○涉有上揭業務過失
    致人於死罪嫌，無非係依告訴人乙○○之指訴、目擊證人丙○○（原名丁○○，89年6 月21日更名，見本院卷(二)35頁）
    之證述，且有交通事故調查報告表(一)(二)、現場照片、檢察官
    現場勘驗筆錄及中國石油股份有限公司（下稱中國石油公司
    ）石門油庫裝油記錄累計表等為其主要論據。
三、訊據上訴人即被告甲○○固供承有於85年1月20日上午7時20
    分駕駛車號ＲＧ-965號之油罐車至五堵石門油庫之事實，但
    矢口否認有何上揭之業務過失致人於死之犯行，辯稱：伊當
    日上午6 時20分許自板橋遠東加油站出發，依中國石油公司
    規定之路線行駛，行經中山高速公路，於上午7 時20分至五
    堵石門油庫，並未經過汐止市區及肇事地點，伊並非車禍之
    肇事人，證人丙○○所指認之車牌號碼及顏色非伊所駕駛之
    油罐車，伊絕未肇事等語。
四、經查：
  (一)本案所引用之卷證資料，並無證據證明係公務員違背法定程
    序所取得；又被告以外之人於審判外之陳述，經核並無非出
    於自由意願而為陳述或遭違法取證及顯有不可信之情況；再
    卷內之文書證據，亦無刑事訴訟法第159條之4之顯有不可信
    之情況與不得作為證據之情形，且公訴人、被告迄本院言詞
    辯論終結前均未聲明異議，依刑事訴訟法第159條至159條之
    5之規定，均有證據能力，合先敘明。
  (二)被告甲○○係行政院國軍退除役官兵輔導委員會台北榮民技
    術勞務中心派駐中國石油公司桃園油庫之油罐車司機，負責
    駕駛車號ＲＧ-965號之油罐車等事實，業據被告及證人該台
    北榮民技術勞務中心辦事員黃建榮供證在卷（偵字第1405號
    卷第6 頁）。而查行政院國軍退除役官兵輔導委員會與中國
    石油公司間所簽訂之「油罐汽車司機承攬契約書」，由該國
    軍退除役官兵輔導委員會按中國石油公司需要運量，自該公
    司指定之裝油地點運送至指定之卸油地點，並按照規定路線
    行車；而中國石油公司每月應付給該國軍退除役官兵輔導委
    員之承攬費，按實車里程每公里新台幣（下同）21元3 角計
    算；因而該國軍退除役官兵輔導委員會應按中國石油公司規
    定確實裝用行車記錄儀記錄紙及填寫運輸報表等情，有中國
    石油公司與行政院國軍退除役官兵輔導委員會於85年8 月10
    日簽訂之「油罐汽車司機承攬契約書」影本一份在卷可（
    見本院交上訴卷第113 頁）。因而被告向該國軍退除役官兵
    輔導委員會台北榮民技術勞務中心領取之薪資，亦係依實車
    里程核計所得而領取之薪資，已據被告供明在卷，而依中國
    石油公司台灣營業總處桃園營業處所屬油罐車進出石門油庫
    裝車場罐裝油料之規定路線，為沿中山高速公路通過汐止收
    費站再經中油專用道至該場罐裝，有該公司臺灣營業總處桃
    園營業處85年8月15日（）桃處桃庫字第320-1-066號函影
    本在卷可憑（見本院交上訴卷第38、39頁）；而依卷附之中
    國石油公司台灣營業總處桃園營業處油罐汽車行車紀錄日報
    表上所載ＲＧ-965油罐車自石門油庫至板橋遠東加油站之里
    程為41公里（見本院交上訴卷第41頁，本院交上更(二)卷一第
    17、18頁證物袋），被告每趟最多亦僅能依此里程核計薪資
    ，且查中國石油公司規定油罐車行駛之路線，其目的顯係在
    於注重載運之安全，依被告所提出自台北縣板橋市遠東加油
    站至中國石油公司五堵石門油庫間，中國石油公司規定之行
    駛路線圖暨由汐止交流道下中山高速公路經過本件車禍肇事
    地點而至中國石油公司五堵石門油庫之路線圖所示，被告駕
    駛之油罐車依中國石油公司規定之路線行駛中山高速公路，
    自五堵交流道之「中油專用匝道」即行進入五堵石門油庫，
    快速便捷且安全，而若依公訴人指訴被告駕駛之油罐車自中
    山高速公路汐止交流道下高速公路，嗣沿台北縣汐止市○○
    路往中國石油公司五堵石門油庫方向行駛，則沿途交叉路口
    達十餘處（見本院交上訴卷第29頁背面；交上更(一)卷第52至
    54頁），酌證人丙○○於原審證稱：本件車禍發生約為八
    十五年一月二十日上午七時十八分許（見原審卷第34頁，詳
    後述），依此時間，適逢上學上班時間，人車正逢擁擠時段
    ，被告駕駛體積龐大且重達十噸以上之油罐車行駛其間，非
    但不便，且路途較遠，復沿途受紅綠燈之影響，自必因而延
    遲到達之時間，兩相權衡，被告行駛此路線實較規定行駛之
    路線不利及不便，則被告是否可能捨規定之路線，而行駛經
    由台北縣汐止市區○○路線，實非無疑。至被害人蘇蔡菊子
    之子乙○○雖於本院更一審供稱：油罐車司機亦有可能為省
    經過汐止收費站之過路費而不依規定路線行駛，提前下交流
    道走市區道路，伊曾看過油罐車走市區道路云云（見本院上
    更(一)卷第148 頁）。惟查，台北縣各地設有加油站，各有其
    依規定應行駛之路線，被害人之子乙○○所指稱被告有可能
    未依規定路線行駛，乃屬其推測之詞，況被告係受僱駕駛油
    罐車擔任運送油品業務，經過各收費站所需之過路費並非由
    被告所負擔，被告又何需為省過汐止收費站之過路費而不依
    公司規定路線行駛。是縱乙○○曾目睹油罐車行駛於台北縣
    汐止市區道路，亦非即可推定被告駕駛之油罐車有於本件車
    禍發生時間行經肇事地點。
  (三)至證人丙○○雖多次證述曾目擊本案油罐車肇事並逃逸一節
    ，然綜以證人丙○○先後於警訊、偵查、原審及本院上訴審
    、更(二)審時所供之情節分述如下：
  (1)丙○○於85年1月20日下午4時45分於警詢時指稱：發生時伊
    看手錶是七時二十分，是一部大型油罐車，車號為ＲＣ-965
    號；伊親眼看到肇事車輛之右邊車輪輾過（被害人），當時
    伊緊跟在肇事車後看的很清楚；伊見肇事當時該車輛完全沒
    停下，該車當時速度約六、七十公里每小時；該車肇事後逃
    逸（85年1月20日基警分三刑字警卷第5、6 頁）。證人證述
    車禍發生之時間係1 月20日上午七時二十分，肇事車輛肇事
    時之車速約六、七十公里（每小時），肇事後逃逸，且親眼
    目擊肇事車輛之右邊車輪輾過（被害人）等情。
  (2)其於同年1 月31日偵查中稱：伊前面有一輛油罐車及拖車並
    排，結果拖車有減速慢行但油罐車仍加速前進，結果伊看見
    一婦人被油罐車的右後輪從腹部壓過，伊見壓過後猛按喇叭
    ，該車有踩一下煞車，但隨即又加速離開。伊可以確定壓到
    的時間是七時二十分（見第三七號相驗偵卷第23頁背面）。
    嗣於同年5 月17日偵訊中又稱：伊前面有油罐車及連結貨櫃
    車，伊見油罐車的右後輪從死者的腹部輾過，伊按喇叭，該
    車有踩一下煞車，隨即又加速前進，伊尾隨該車，後見該車
    開進石門油庫，伊看手錶當時為七時二十分（見第一四五○
    號偵卷第10頁正背面）。觀其證述內容仍明確供證，親見肇
    事車輛之右後車輪自被害人之腹部輾過，肇事後車輛僅踩一
    下煞車，隨即加速前進逃逸，惟有關肇事時間原供稱之七時
    二十分已更異為係油罐車逃逸後之入石門油庫時間。
  (3)其於原審證稱：伊發現死者躺在地上，油罐車右後輪輾過被
    害人，伊就按喇叭，該車曾踩煞車停一下，隨即加油前進；
    從肇事地點至中油油庫，肇事車輛時速約七十公里，路程約
    二公里，伊看到肇事車輛進入中油油庫之時間為上午七時二
    十分；所以肇事時間約為七時十八分左右（見原審卷第25頁
    背面、33頁背面、34頁正背面）。證人仍確認親見肇事車輛
    之右後車輪輾過被害人，肇事後車輛僅踩一下煞車，隨即加
    速逃逸，肇事車輛入油庫之時間確定為上午七時二十分，並
    推論肇事時間約為七時十八分左右。
  (4)其於本院交上訴審證稱：伊看到時是車輛右後輪剛好壓到被
    害人腹部，肇事後該車輛有停，但很快就往前開走，伊一直
    追到油庫門口；肇事時間為進油庫時間之前一、二分鐘；油
    罐車是從死者腹部壓過；該車肇事時之速度無法判斷，伊自
    後追趕時，看自車之碼錶為七十公里（見本院交上訴卷第26
    頁背面、27頁）。除同上揭之內容外，並確認肇事時間為油
    罐車進油庫時間之前一、二分，亦即約為七時十八分左右。
  (5)其於更二審理時更詳予證稱：伊車跟著油罐車開動；油灌車
    輾過那婦人時，為何伊知道是右後輪輾到婦人，因為人倒下
    來被車子從肚子中間輾過，人體自然反應身體翹起來，婦人
    臉面對伊，伊站在油罐車後面，所以印象很深刻；油罐車壓
    過去那婦人後，婦人自然身體反應往前傾；油罐車壓過去之
    後馬上踩煞車，因伊有按喇叭，煞車燈有亮，應有二秒或三
    秒左右，又加油往前衝。死者是在車子底下，不是在旁邊，
    伊說是車子右邊輪胎，伊剛好看到她的臉，一個人躺下，車
    子是從中間壓過去，婦人不會翹起來嗎；人是橫著壓，是身
    體中間部位。油罐車壓過後，伊按喇叭，油罐車煞車燈踩一
    下有停頓二、三秒，加速往前開，伊就跟著一直追，沿路伊
    還是按喇叭，伊追到油罐車開進五堵加油站油庫，那時伊看
    手錶是七時二十分，伊將車號及時間記起來；案發現場距油
    庫開車以正常速度約一、二分鐘（見交上更(二)卷二第52至55
    頁）。證人仍確認肇事車輛之右後車輪自被害人腹部中間輾
    壓而過，且具體陳明被害人遭輾壓後之身體反應情狀。
  (6)綜上證人丙○○之證述內容，其陳述目擊所指油罐車肇事之
    情況為：其駕車尾隨油罐車之後，自後親見被害人蘇蔡菊子
    倒下後，油罐車右後輪以對人體橫壓之方式，自被害人腹部
    中間直接輾壓而過，被害人並因輾壓而造成身體翹起之反應
    。油罐車輾壓後僅煞車一至三秒時間，隨即加速往五堵石門
    油庫行駛，其駕車自後追趕直至油罐車入石門油庫為止，當
    時證人見手錶時間是上午七時二十分，而肇事地點至中油油
    庫之路程約為二公里，車禍係在油罐車進入油庫前一、二分
    鐘即約為上午七時十八分左右發生；油罐車肇事後其在後追
    時看碼錶的時速是七十公里等語。而證人對有關油罐車入中
    油油庫時間除於初次警偵訊之供述略有出入外，於其後之各
    次偵審均堅稱係七時二十分，核與被告供述其駕車入油庫之
    時間相符，自以此之供述為準。又本件肇事地點至石門油庫
    之行車時間，依時速四十至五十公里計算約為二分鐘等情，
    業經檢察官勘驗屬實，有勘驗筆錄可證（見第一四五○號偵
    卷第9 頁），是堪認證人所指本案車輛肇事時間約為七時十
    八分左右。然依證人丙○○上揭所證內容，油罐車既以其右
    後輪直接自蘇蔡菊子之腹部中央輾壓而過，則其所造成之傷
    勢是否符合十噸重油罐車輾壓後之情況，暨該油罐車肇事時
    間約為七時十八分，肇事後僅煞車一至三秒隨即加速逃逸，
    證人當時之行車時速係七十公里，最後見及油罐車進入油庫
    之時間為七時二十分，則被告油罐車於該期間（即七時十八
    分至七時二十分）之行車（速率）等節，自均有查明釐清之
    必要。
  (四)有關被告駕駛車號ＲＧ-965號之油罐車於上揭時段之行車（
    速率）部分：經查：
  (1)依裝置於被告油罐車上之行車（速率）紀錄儀紀錄紙內容所
    示，該油罐車85年1 月20日上午七時五分至七時二十分間之
    最高時速為60公里，係在當天上午七時十五分至二十分之區
    塊，而其間之時速係由零逐步加速至40公里，再至60公里，
    以迄歸零停止，此經本院更一審檢附該油罐車之行車紀錄日
    報表及行車紀錄紙送請中央警察大學鑑定明確，有中央警察
    大學89年5 月25日校科字第八八三九八八號鑑定書乙份附卷
    可憑（見本院交上更(一)卷第100至103頁）。
  (2)嗣為進一步究明證人丙○○所見車禍前後，即該（二十）日
    上午七時十七分至二十分間之行車動態之情形，再委請中央
    警察大學為該段時間每一分鐘時間速率之鑑定，經鑑定結果
    ：該油罐車85年1 月20日上午七時○分起至七時十分間速度
    均為零，七時十一分起至七時十六分之速度為50至10起伏不
    等，七時十七分之速度為68公里，其後七時十八分起至七時
    三十三分之速度均為零等情，有該校93年3月5日校鑑科字第
    ○九二○○○一二六一號鑑定書乙份在卷可佐（見本院更二
    審卷一第169頁，鑑定書外放）。
  (3)本院復將該行車紀錄送請樺崎實業有限公司（下稱樺崎公司
    ）鑑定解讀結果為：「RG-965號車85年1月20日7時14分17秒
    時速為51公里至7時14分37秒時速降至25公里、移動211公尺
    ，7時14分37秒時速25公里加速至7時15分時速64公里、移動
    284公尺，7時15分時速64公里至7 時15分38秒時速降至47公
    里、移動586公尺，7時15分38秒時速47公里加速至7時16分8
    秒時速70公里、移動488公尺，7時16分8秒之時速70公里至7
    時15分時23秒時速55公里、移動260公尺，7時16分23秒之時
    速55公里至7時16分32秒時速56公里、移動139公尺，7 時16
    分32秒時速56公里至7時17分時32秒時速降為0公里、移動46
    7公尺，由7時17分32秒之時速為0公里至7時21分時23秒時速
    亦為0公里移動0，判斷已停車」，有該公司93年8月3日華崎
    分析93第007號函附卷可稽，並經鑑定人丁現昌具結在卷（
    見本院上更(二)卷二第6至12頁）。依上開鑑定解讀，7時16分
    32秒時速56公里至7時17分32秒時速降為0公里至7 時21分時
    23秒時速亦為0公里，即7時17分32秒至7 時21分時23秒之速
    度已為0成停車狀態。至7時16分8秒之時速70公里至7時15分
    時23秒時速55公里、移動260公尺，7時16分23秒之時速55公
    里至7 時16分32秒時速56公里、移動139公尺，7時16分32秒
    時速56公里，雖有70、56公里之時速，但以行駛高速公路及
    中油油庫在下專用交流道即可逕行駛入之情，應屬相當，並
    此敘明。
  (4)再據鑑定人即中央警察大學副教授程玉傑於本院結證稱：由
    紀錄表來看，7時17分為68公里，7時18分後有停止，到7 時
    21分有稍微移動，速度很慢，21分至33分車子有斷斷續續移
    動，車速相當慢，幾乎是零。依紀錄表來看，7 時17分至18
    分，此一分鐘之內，沒有再加速離開之現象；行車紀錄儀時
    間與實際時間如有誤差，並無法判斷等語明確（見本院交上
    更二審卷一第198、200、202頁）。
  (5)綜上鑑定結果及鑑定人程玉傑之證述內容，被告所駕駛之車
    號ＲＧ-965號油罐車於85年1月20日上午7時至7 時20分間，
    並未如證人丙○○所指油罐車肇事時起至加速逃逸現場，經
    其一路追趕一、二分鐘後直至入油庫止之7時18分左右至7時
    20分之間，有維持時速達70公里之情事，反而依鑑定結果顯
    示，上揭時間被告駕駛油罐車之車速相當緩慢，幾乎是零，
    並未見有加速行駛之情形甚明。至被告雖曾具狀表示其行車
    紀錄儀時間約較正常時間快約十分鐘（見本院交上訴卷第34
    頁），惟於本院訊問時已供明可能為被告自行判讀錯誤所致
    （見本院更二審卷一第178 頁），況蓋若將行車紀錄儀調回
    十分鐘，則關鍵之七時十七分至二十分之行車動態，依鑑定
    資料則顯示為七時七分至七時十分之速度亦均為零，仍顯不
    符證人丙○○前揭證述情節，亦難援為不利於被告之情況。
    是以既無證據證明該行車紀錄儀時間約較正常時間快約十分
    鐘，被告此部分供述即予排除。觀諸上開有關ＲＧ-965號油
    罐車行車速率鑑定各節，顯與證人丙○○所供證目擊被告駕
    駛油罐車肇事及逃逸之情節迥異，證人之證詞尚難遽採為不
    利於被告之認定。再查證人丙○○於本件車禍發生後未久於
    警訊時證稱伊當時緊跟在肇事車輛後，看得很清楚，伊看到
    的是車號ＲＣ-965號油罐車，非ＲＧ-965號油罐車云云（見
    85年1月20日基警分三刑字警卷第5頁背面），於原審猶證稱
    ：（問）當時曾否指證被告所開車輛不是肇事車輛？（答）
    當時因被告的車輛很清潔，且車號不同＜因此我不敢指認，
    （問）當時看到的車號為何？（答）確為ＲＣ-965號等語（
    見原審卷第35頁）；再依被告88年8 月19日刑事陳報狀狀附
    之案發地點與石門油庫位置圖（見原審卷第32頁背面、上訴
    卷第76頁、更一卷第53頁），參核卷附地圖所示，油庫與肇
    事地點並非緊鄰，相距達兩公里之遠，為目視所不及，如被
    告當日確係經由五堵中油專用交流道下高速公路後，逕至石
    門油庫，並未經過汐止市區及肇事地點，證人丙○○並不能
    見及被告之油罐車於當日行經肇事地點後，於早上七時二十
    分許，進入石門油庫，況證人丙○○於警詢、原審仍堅稱所
    見是車號ＲＣ-965號油罐車，並非被告所駕駛之ＲＧ-965號
    油罐車，足見證人丙○○有誤認被告所駕駛之ＲＧ-965號油
    罐車為肇事車之可能，自難採為不利被告之認定。
  (五)另依肇事現場圖所示，車禍發生當時，被害人蘇蔡菊子係由
    北往南沿行人穿越道欲穿越基隆市○○○路時，遭沿明德三
    路行駛欲左轉五堵貨櫃專用道之車輛撞及，則被害人在未及
    穿越該明德三路即遭撞及，被害人應係遭該左轉之肇事車輛
    左側所撞及肇事，也唯有如此，緊隨在肇事車輛之後車輛上
    之人，始能因而目睹該左轉車輛肇事之情形。惟依證人丙○○上揭多次偵審證述內容，均始終堅稱伊當場目擊蘇蔡菊子
    被油罐車之右後車輪從腹部中央直接輾過云云，此是否與事
    實相符，依下列論載理由，實非無斟酌之餘地：
  (1)查被害人蘇蔡菊子為三十年十月出生，有其年籍資料在卷可
    查，於車禍發生時年紀已近五十五歲，而觀諸該油罐車之右
    後輪為二重型胎併列，有照片可憑（85年1 月20日基警分三
    刑字警卷第1、5頁），苟被害人腹部曾遭十噸重之油罐車以
    橫面方式直接輾壓而過，其身體不無因而呈扁平狀且骨頭呈
    粉碎狀之可能，然依臺灣基隆地方法院檢察署檢察官督同法
    醫師相驗結果，被害人致死之創傷為脊椎及右骨盆骨折，而
    致腹腔內出血死亡，有驗斷書在卷可稽（見第三七號相驗偵
    卷第15頁），是被害人之腹部是否確如證人丙○○所述遭如
    油罐車之大型車輛輾壓過，人體自然反應身體翹起來？實屬
    有疑。
  (2)再酌法醫驗斷書所載被害人受傷情形為，背腰部之脊椎（
    柱）骨折、右骨盆骨折，右腹骨創口二ｘ二公分二處流血，
    而認被害人並未被車輛輾過，被害人之傷必係被車輛後半部
    所撞傷，有臺灣高等法院檢察署86年4 月29日檢仁醫第四０
    一八號函文可（見本院交上訴卷第82頁）。稽之法務部調
    查局亦覆稱：本案之油罐車如自人體中央輾過，依經驗法則
    一般人腹或胸部應遭受該重車直接輾過，受害人或腹腔爆破
    、或胸腔肋骨近乎全數折斷，亦可能於輾壓面皮膚留下近似
    輪胎印之瘀傷痕，其所著衣物應留下血漬或沾附塵土污漬之
    輪胎印痕，無不出現任何印痕之情形，有法務部調查局94年
    12月28日調科參字第09400563630 號函文可參（見本院交上
    更(二)卷二第173、174頁）。經本院再向被害人蘇蔡菊子受傷
    之初送醫之財團法人長庚紀念醫院函查覆稱：蘇蔡菊子於85
    年1月20日上午7時50分送至本院，經急救不治。病患當時有
    右脛股骨折、骨盆骨折及疑有內出血；而依當時病歷並無身
    體有輪胎印痕之記載，有該院95年2月20日長庚院基字第017
    6號函文可查（見本院交上更(二)卷二第192頁）。復觀諸被害
    人蘇蔡菊子遭事故之照片，其全身外觀仍屬完整，未見大量
    血跡情況（見第一三七號相驗卷第9 頁背面）等情以觀，益
    徵被害人蘇蔡菊子之傷勢尚乏證據認定係遭被告油罐車從腹
    部輾壓所致。
  (3)至依上揭臺灣高等法院檢察署法醫中心所載被害人蘇蔡菊子
    之傷係被肇事車輛之後半部所撞傷云云，惟已與證人丙○○
    目擊肇事之情況相違，且被告駕駛之油罐車後半部並未發現
    何擦撞痕跡（見警訊筆錄所附之油罐車照片），是亦無何積
    極證據足證被告駕駛之油罐車後半部有撞及被害人之情事。
    另內政部警政署刑事警察局雖認被害人之傷勢，法醫學上有
    可能係遭重型車輛之車輪輾壓所造成等情，有該局92年9 月
    4日刑醫字第0920163545 號函文可按（見本院交上更(二)卷一
    第88頁）。然此已與前開二鑑定機關意見相佐，況所稱僅表
    示被害人之傷勢有可能遭重型車輾壓之可能，非可謂必係遭
    十噸重之油罐車輾壓後之狀態，亦難援為不利被告之證據。
  (六)至被害人蘇蔡菊子於車禍當時身著之衣服，於85年1 月20日
    上午11時30分經檢察官勘驗結果認衣服上有明顯輪胎輾壓過
    之痕跡，固有該勘驗筆錄可按（見第三七號相驗偵卷第4 頁
    ），惟該所指之輪胎是否即為系爭油罐車之輪胎，或係其他
    車輛之輪胎，自攸關是否被告肇事之重要關鍵。然經查：
  (1)上開檢察官之勘驗筆錄，並未載明究為何種輪胎所輾壓過，
    且就所載輪胎痕跡之相關跡證內容亦付之闕如。
  (2)本院更一審業將被害人所著衣服送請臺灣高等法院檢察署法
    醫中心鑑驗，覆稱送鑑被害人當時穿著之衣服（長袖、棕色
    之短外衣）經詳細觀察，雖有污染（由汗水及塵埃所污染）
    多處發黴外，未見破孔及輪胎紋，有該署86年4 月29日檢仁
    醫第4018號函附卷可（見本院交上訴卷第82頁）。經本院
    再就上揭鑑定內容所載被害人穿著衣服顏色為「棕色」，與
    相驗卷所示衣服顏色係屬「灰藍色」（見基警分三刑字第一
    九四號警卷第10頁，第三七號相驗偵卷第9 頁背面照片）不
    符之疑點為查證；先經本院以肉眼勘驗結果，除衣服顏色確
    有差異外，餘外觀皆相同（見本院交上更(二)卷一第41頁），
    嗣再委請臺灣高等法院檢察署法醫中心，續為查證說明，經
    覆以：前開鑑定覆函記載送鑑之棕色衣服，應即為基警分三
    刑字第一九四號警卷所附蘇蔡菊子車禍死亡相驗照片之藍色
    衣服。因相片呈色即沖洗之系列相片已有偏藍之色溫，而實
    體較偏向棕色之故。有法務部法醫研究所94年11月1 日法醫
    理字第0940004214號函可憑（見本院交上更(二)卷二第143 頁
    ）。是法務部法醫研究所於該衣服上並無法採得相關輪胎之
    跡證資料。
  (3)本院將上揭衣服再送請法務部調查局鑑驗有無輪胎痕跡之顯
    示一節，經覆稱：經檢視衣服無明顯印痕，衣服於皺摺情況
    下遭受污漬所致之明、暗對比之不規則條狀痕跡。經以多波
    域光源器設備探視平鋪放置之送鑑衣服及條狀污漬痕跡，均
    未發現案卷中所指車輛直接輾過之輪胎痕跡。並稱多波域光
    源器設備，常運用於相關證物上進行潛伏指紋、蒐證採集潛
    藏跡證，纖維及染料之檢查等多功能之蒐證用途，有該局94
    年12月1日調科參字第09400520390號鑑定通知書及94年12月
    28日調科參字第09400563630 號函文可佐（見本院交上更(二)
    卷二第164至169、173 頁）。是法務部調查局運用精密科學
    儀器檢視結果，於該衣服上亦無法採得相關輪胎之跡證資料
    。
  (4)本院再檢送基隆市警察局第三分局刑事案件偵查卷（第10頁
    ）、本案相驗卷（第9 頁背面）、本院更(一)審卷（第61頁）
    衣服照片上顯示之痕跡，與基隆市警察局第三分局刑事案件
    偵查卷（第5、6頁）之車輪照片是否相符一節，經送請法務
    部調查局鑑定，覆稱：基隆市警察局第三分局刑事案件偵查
    卷第10頁等幀衣服照片上之痕跡特徵不清晰，無法與前述輪
    胎照片紋痕相比對是否相合，有該局日調科參字第09200453
    530號函可稽（見本院交上更(二)卷一第107頁）。綜上(1)至(4)
    所述，由最初之勘驗筆錄暨事後依諸扣案蘇蔡菊子之衣物或
    卷附照片經由二以上之鑑定機關為科學鑑定結果，均無法採
    集相關輪胎痕跡資料，堪認已查無相關肇事車輛所遺之輪胎
    跡證資料可資與系爭油罐車為比對查證，已屬明確。
  (七)是依上所述各節，證人丙○○上揭指述係被告之油罐車於85
    年1月20日上午7時18分許，在基隆市○○○路與中油貨櫃專
    用道左轉時，右後車輪輾壓正欲穿越道路之行人蘇蔡菊子之
    腹部肇事，依諸卷存證據實難認與事實相符，瑕疵至為顯明
    ，尚難因被告適有於85年1月20日上午7時20分駕駛車號ＲＧ
    -965號之油罐車駛入中國石油公司五堵石門油庫，即遽認本
    件車禍係被告所為。
五、綜上所述，本件尚難徒憑證人丙○○有瑕疵之證言，即遽認
    被告有於上揭時地肇事致被害人於死。此外，又查無其他積
    極證據足資證明被告有公訴人所指訴之犯行，被告所辯並無
    本件過失致人於死之犯行等語，應堪採信，應屬不能證明被
    告犯罪。原審未察，遽予論罪科刑，尚有未洽，被告執以上
    訴，為有理由，則原判決既有可議，自應由本院予以撤銷，
    改判被告無罪。
據上論斷，應依刑事訴訟法第369條第1項前段、第364條、第301
條第1項，判決如主文。
本案經檢察官田炳麟到庭執行職務。
中    華    民    國    98    年    7     月    8      日
                  刑事第十庭    審判長法  官 楊炳禎
                                      法  官 陳春秋
                                      法  官 李春地
以上正本證明與原本無異。
檢察官如不服本判決，應於收受送達後10日內向本院提出上訴書
狀，其未敘述上訴之理由者並得於提起上訴後10日內向本院補提
理由書（均須按他造當事人之人數附繕本）「切勿逕送上級法院
」。
                                      書記官 蘇秋
中    華    民    國    98    年    7     月    10    日


司法院資訊處製作；財團法人民間司法改革基金會備份。
